臺灣臺南地方法院刑事判決　　　　　　　　　　　　　九十年度訴字第一一二六號
　　公　訴　人　臺灣台南地方法院檢察署檢察官
　　被　　　告　丙○○
　　選任辯護人　王成彬律師
右列被告因偽造文書案件，經檢察官提起公訴（九十年度偵字第五六二三號），本院
判決如左：
    主  文
丙○○共同行使偽造私文書，足以生損害於他人，累犯，處有期徒刑壹年。
偽造之戊○○○署押參枚均沒收。
    事  實
一、緣丙○○（於民國八十一年間，曾犯賭博罪，經本院判處有期徒刑三月確定，於
    八十一年八月三日執行完畢）於民國八十二年三月八日向戊○○○購買台南市○
    區○○路三十三巷一號四樓之一之房地，戊○○○乃將自己之身分證、印章等物
    交付丙○○，供其辦理前述房地過戶之用。丙○○竟趁其持有戊○○○身分證、
    印章之機會，明知並未獲得戊○○○之同意，竟以戊○○○擔任其妹施瓊麗（實
    際借款人係丙○○）向台南市第二信用合作社（下稱二信）借款新台幣（下同）
    一百五十萬元之連帶保證人，分別於八十二年四月七日、同年月九日，與不詳姓
    名年籍之已成年之第三人（未據檢察官起訴）基於共同之犯意連絡，由該第三人
    於台南市第二信用合作社授信約定書、借據上接續偽造戊○○○之署押計三枚及
    接續盜用戊○○○之印文計八枚蓋於前述授信約定書、借據上，表示戊○○○同
    意擔任上開借款之連帶保證人，並於完成該借據及約定書之填寫後提出向二信行
    使之，以達到向二信借款之目的，足以生損害於該信用合作社及戊○○○本人。
二、案經戊○○○訴請台灣台南地方法院檢察署檢察官偵查起訴。
    理  由
一、訊之被告，固供承確有於右揭時、地借用其妹施瓊麗之名義，向台南市第二信用
    合作社借款一百五十萬元，以支付向告訴人戊○○○購屋尾款之用，且以告訴人
    戊○○○之名義擔任上開借款之連帶保證人之事實，然矢口否認涉有右揭犯行，
    辯稱：上開借款案件係其將戊○○○印章、身分證交給二信經理己○○辦理的，
    伊不清楚，偽造之戊○○○簽名也不是伊簽的云云。經查：
（一）本案借據、約定書上「戊○○○」簽名確非告訴人及被告所簽。
１、本案借據、約定書上「戊○○○」筆跡，因欠缺被告平日書寫該四字之筆跡，故
    為鑑定單位憲兵學校認為送鑑定資料不足而拒絕鑑定；然由該四字之運筆力道及
    結構、書寫方式觀察可知，本案借據、約定書上「戊○○○」四字與告訴人戊○○○本人於本院審理中書寫自己姓名之筆跡並不相符（其中許字的午字旁前者第
    二、三劃不相連，後者則相連；楊字木部首前者於筆劃末端勾起，後者則無；月
    字內二橫前者不相連，後者則相連）。而本案借據、約定書上「戊○○○」亦非
    被告之筆跡，此對照被告當庭書寫之「戊○○○」四字可知，被告當庭書寫之許
    字其中口部均有缺口、午字第二、三劃相連、許字最後一劃較短，楊字木部首的
    二撇未與十字相連、易字中間缺一橫，美字上部之「羊」與下方之「大」緊黏一
    起（大字之第一劃即為楊字之最末劃），月字形體較寬且其中二橫均靠右，而借
    據及約定書上之許字言字旁口部完整，午字一、二劃相連，二、三劃不相連，楊
    字木部首末端勾起，易字旁中間有一橫，美字上方之羊字與下方之大字相連但可
    分開，月字較瘦長，中間二橫較靠左，故借據、約定書上「戊○○○」四字應非
    被告所親寫，亦可認定。
２、再參以被告於偵查中稱：對保當天只有我一人到場，我妹則是另一日期到場，戊○○○未到場（見偵卷九十年八月二日訊問筆錄）。證人即二信經理己○○稱：
    被告及告訴人「應」有親自到場（其為不確定語氣，見偵卷九十年六月二十日筆
    錄）證人即二信職員乙○○稱：依銀行規定借款人一定要到場，但連帶保證人就
    不一定，我們有核對對保的印章（見偵卷九十年六月二十日筆錄）。證人即負責
    本案借款對保之二信職員丁○○稱：本借據我承辦對保，不記得戊○○○有到場
    ，借據上丙○○、施瓊麗、戊○○○住址都是我寫的，授信約定書上戊○○○的
    對保為我所為，對保當天戊○○○應該有到場（其為不確定語氣，見偵卷九十年
    八月二日筆錄）。可知依二信之規定連帶保證人非必須於對保時在場，若未到場
    ，對保人僅需核對印章是否相符即可，本案證人己○○、丁○○就告訴人於對保
    時有無在場一節均不肯定，其中丁○○亦曾陳稱「不記得戊○○○有到場」，再
    參酌借據、約定書上「戊○○○」之字跡非告訴人或被告所寫，則該字跡應係第
    三人所寫，可以認定。
（二）本案若非被告主導謀議，其他人斷不可能無故偽造戊○○○署押
      被告因債信不佳，遂以其妹施瓊麗為主債務人、自己及告訴人戊○○○為連帶
      保證人向二信借款，該款項係用以支付告訴人戊○○○之房地買賣價金，本案
      借款之利息均由被告繳納，嗣因被告無力繳息，方爆發本案等情，為被告所自
      承，並經證人乙○○證述明確（見本院九十年十月三十日訊問筆錄），是被告
      為本件貸款案之最大受益人，已取得買賣價金而不知情之告訴人戊○○○為受
      害人，而證人丁○○、己○○、乙○○，乃至辦理抵押權登記之代書甲○○等
      ，均與被告是否可順利取得貸款無利害關係；而辦理本案抵押權設定登記之代
      書甲○○更於本院審理中證述：被告確有告知伊，告訴人要當連帶保證人（見
      本院九十年十月三十日訊問筆錄）等語，是被告應係主導謀議不明第三人於借
      據、約定書上偽造「戊○○○」署押之人，可以認定。
（三）再觀諸被告先於偵查中稱：我有經過告訴人【同意】，先拿他的身分證等資料
      去辦理貸款，以支付買賣價金（見九十年六月十二日訊問筆錄）。對保當天只
      有我一人到場，我妹則是另一日期到場，戊○○○未到場（見偵卷九十年八月
      二日訊問筆錄）。後於其他偵查期日又改稱：許校賓當時【沒同意】由其妻戊○○○在我向二信的貸款中當連保人，且他太太房子賣我，也不需當我貸款的
      保證人。借據上住址應係丁○○所寫，借用人及其他二保證人印章是我交給甲○○辦理。上開借據用印時我在場，八十二年四月七日對保時，我也在場。（
      你既然在場，也知戊○○○並未同意當你借款的保證人，為何你仍同意代書在
      許部分用印？）我是認為我向銀行貸款，是來支付買賣價金尾款。（尚有何意
      見？）我剛才是說同意代書拿我印章去蓋，不是拿告訴人的印章去蓋（見九十
      年八月十五日偵訊筆錄）。後於本院審理中稱：我沒有偽造文書，借據及約定
      書都不是我簽告訴人的名字的，告訴人的印章也不是我蓋的。我們的印章都交
      給己○○，是告訴人提供我印章去銀行借錢云云，其陳述時言詞閃爍，復前後
      矛盾，不足採信，且更足證其於本案爆發後，欲蓋彌彰之意圖。
（四）末查告訴人戊○○○與被告間就坐落台南市○區○○路三十三巷一號四樓之一
      之房地買賣一事，告訴人並未同意擔任被告以其妹施瓊麗名義向台南市第二信
      用合作社借款新台幣一百五十萬元之連帶保證人，此業據證人即告訴人之夫許
      校賓證述綦詳。再以，依一般經驗法則，售屋者除特殊情節外，鮮少再擔任購
      屋者向銀行借款之連帶保證人，告訴人與被告間並無特殊之關係，純粹係買賣
      而已，衡情亦無必要擔任被告借款之連帶保證人，況在上開信用社人員辦理對
      保時，僅被告一人在場，其明知告訴人並未同意擔任連帶保證人，然卻在辦理
      對保時不加以制止，任由上開信用合作社人員為之，此為被告所供承在卷業如
      前述。是被告未經告訴人同意即以告訴人名義擔任施瓊麗向台南市第二信用合
      作社借款一百五十萬元之連帶保證人一事，應係被告利用告訴人交付印章之機
      會而為，甚為明確。
故被告前述所辯，顯均係卸責之詞，不足採信，事證明確，被告罪行堪予認定。
二、核被告行使偽造私文書，足以生損害於告訴人及債權人二信，所為係犯刑法第二
    百十六條、第二百十條之行使偽造私文書罪。被告與姓名年籍不詳之第三人間就
    上開犯行間，有犯意聯絡及行為分擔，均應論以共同正犯。被告偽造署押、盜用
    印文以偽造私文書，其偽造署押、盜用印文之低度行為，為偽造私文書之高度行
    為所吸收；其偽造私文書後復持以行使，其偽造之低度行為，為行使之高度行為
    所吸收，均不另論罪。又被告前於八十一年間，因犯賭博罪，經本院判處有期徒
    刑三月確定，於八十一年八月三日執行完畢，有被告全國前案紀錄表在卷可按，
    其於五年之內再犯本件有期徒刑以上之罪，為累犯，應依法加重其刑。爰審酌被
    告為順利取得貸款竟擅自利用他人名義當連帶保證人，所生危害不輕及犯罪後未
    能坦承犯行，拒絕與告訴人達成和解、態度惡劣等一切情狀，量處如主文所示之
    刑，以資懲儆。偽造之戊○○○署押三枚應依刑法第二百十九條沒收，又盜用之
    戊○○○印文為真正，且借據及約定書現為第三人二信所有，故不為沒收之諭知
    ，附此敘明。
據上論斷，應依刑事訴訟法第二百九十九條第一項前段，刑法第二十八條、第二百十
條、第二百十六條、第四十七條、第二百十九條，判決如主文。
本案經檢察官陳慧玲到庭執行職務。
中      華      民      國      九十一      年      五    月  二十一    日
                              臺灣臺南地方法院刑事第五庭
                                      法  官 石家禎
右正本證明與原本無異。
如不服本判決應於送達後十日內向本院提出上訴狀。
                                      書記官 凌昇裕
中      華      民    國      九十一      年      五    月  二十一    日
附錄本案論罪科刑法條全文：
刑法第二百十條：偽造、變造私文書，足以生損害於公眾或他人者，處五年以下有期
                徒刑。
刑法第二百十六條：行使第二百十條至第二百十五條之文書者，依偽造、變造文書或
                  登載不實事項或使登載不實事項之規定處斷。
中華民國刑法第二百一十九條
 (沒收之特例)
偽造之印章、印文或署押，不問屬於犯人與否，沒收之。
